臺灣新北地方法院行政訴訟判決
                                      110年度交字第915號
原      告  楊登豪
被      告  新北市政府交通事件裁決處
                    設新北市○○區○○路○段000號2樓
代  表  人  李忠台（處長）
                    住同上
訴訟代理人  黃曉妍  律師     
上列當事人間因交通裁決事件，原告不服被告民國110年12月14
日新北裁催字第00-000000000號裁決，向本院提起行政訴訟，本
院判決如下：
    主  文
一、原告之訴駁回。
二、訴訟費用新臺幣參佰元由原告負擔。
    事實及理由
壹、程序方面：原告不服被告所為道路交通管理處罰條例第8條
    的裁決而提起撤銷訴訟，依行政訴訟法第237條之1，應適用
    交通裁決事件訴訟程序。本件因卷證資料已經明確，且被告
    業已檢送答辯狀繕本及相關證物予原告表示意見，而法院就
    該光碟（準文書證據）擷取光碟之錄影畫面為照片（文書證
    據），乃為該採證光碟內容原物之客觀展現，並無法院為主
    觀體會後為勘驗內容之描述記載，而被告既已送達原告表示
    意見，已為程序保障，且為避免當事人開庭之勞費及訴訟經
    濟，本院依同法第237條之7規定之裁量，於是不經言詞辯論
    ，直接裁判。
貳、實體方面：
一、爭訟概要：緣原告於民國110年4月25日23時25分許，駕駛車
    牌號碼000-0000號普通重型機車（下稱系爭機車）而行經新
    北市板橋區板城路往合宜一路口左轉時，因有「闖紅燈（紅
    燈左轉）」之違規行為，經新北市政府警察局板橋分局執勤
    警員當場目睹後追及攔查，並當場填製掌電字第000000000
    號舉發違反道路交通管理事件通知單予以舉發（原告拒簽收
    ，警員已踐行「告知其應到案時間及處所」並「記明事由與
    告知事項」，而視為原告已收受），記載應到案日期為110
    年5月25日前，案件於110年4月26日移送被告處理。原告未
    於應到案日期前提出申訴或自行繳納罰鍰，嗣經被告調查認
    定原告有上開違規行為，乃依道路交通管理處罰條例第53條
    第1項、第63條第1項（第3款）及違反道路交通管理事件統
    一裁罰基準表等規定，以110年12月14日新北裁催字第00-00
    0000000號違反道路交通管理事件裁決書（下稱原處分），
    裁處原告罰鍰新臺幣（下同）2,700元，並記違規點數3點。
    原告不服，遂提起本件行政訴訟。
二、原告起訴主張及聲明：
㈠、主張要旨：
⑴、原告於110年04月25日23時許，騎乘系爭機車，行經板城路（
    往板橋方向）、合宜一路、合宜路路段，板橋分局大觀派出
    所等二員警於板橋區合宜路段（靠樂群路口處）示意原告停
    車受檢，原告以為巡邏臨檢即停車受檢，不料二名員警當時
    僅以口頭聲稱：「您闖紅燈」要求原告出示駕照與行照，直
    接開立舉發違反道路交通管理事件通知單（道路交通管理處
    罰條例第53條第1項規定）並要求原告在通知單上簽名。原
    告自認未闖紅燈，無法接受員警的主張，故拒絕簽名與收單
    。嗣被告認原告「駕車行經有燈光號誌管制之交岔路口闖紅
    燈」之違規事實屬實，遂依道路交通管理處罰條例第53條第
    1項及第63條第1項第3款（裁決書漏載第3款）規定，以原處
    分裁處罰鍰新臺幣2700元，並記違規點數3點。
⑵、原告當日神智清醒，騎經板城路與合宜一路口處旁待轉，於
    合宜一路所見號誌確為「綠燈」才行通過，沿途車速緩慢約
    時速十公里。取締員警要求原告停車受檢開單之處，竟是距
    離舉發地點相距近250公尺之處，已轉彎過了下個號誌合宜
    路段（靠樂群路口處），非於板城路上所舉發之地點，因此
    員警竟能目睹原告闖紅燈，實有違常理。
⑶、板城路與合宜一路交岔路口處因施工設置圍籬，路寬限縮為
    僅餘4.7公尺，原告顧及行車安全於板城路與合宜一路口交
    岔處旁待轉，待合宜一路號誌確為「綠燈」才行通過，於此
    情形舉發員警實難排除誤認之可能性。何況，員警是在距離
    舉發地點後相距近250公尺之處，已轉彎過了下個號誌合宜
    路段（靠樂群路口處）攔停舉發，其舉發與員警所認定實際
    違規時差（機車速度較警車為慢，顯見若距離舉發地點相距
    近250公尺之後再舉發，舉發當時警車必定距離所認定違規
    車輛有相當距離），實很難認定原告確有『闖紅燈』之事實。
⑷、員警在執行各項取缔之勤務，依警政署相關規定，執勤務前
    應備妥蒐證裝備（目前員警普遍均已配備攝錄影機），並負
    舉證之責任。因此，既發現原告違反道路交通管理處罰條例
    之行為，為何無法依規定開啟攝錄影器材蒐證提出證據？既
    無法提出相關證據，憑藉員警之說詞，如何認定原告有闖紅
    燈之事實？
⑸、原告之所以拒絕在通知單簽名，是因員警拒絕提供證據仍執
    意強行開單，僅口述告知如有異議到法院再去作解釋，並未
    向原告明確告知「應到案日期及處所」，已經違反道路交通
    管理事件統一裁罰基準及處理細則第11條第1項第1款規定，
    係區分違規行為人「拒絕簽名」及「拒絕收受」二種行為態
    樣而作處理。前者「拒絕簽名」之情形，交通勤務警察應將
    舉發通知單之通知聯交付違規行為人收受，並記明其事由及
    交付之時間；後者「拒絕收受」之情形，交通勤務警察除應
    告知違規行為人應到案時間及處所外，並記明事由與告知事
    項，視為已收受通知。
⑹、基此，員警既知原告因自認無闖紅燈拒絕於通知單簽名，又
    未將舉發通知單郵寄原告，使原告無法循法律特殊救濟途徑
    提起訴願。而原處分機關僅憑員警違規通知單而據以裁罰，
    於法不合，直接為受處分人不利之認定，尚欠允當。
㈡、聲明：⑴原處分撤銷。⑵訴訟費用由被告負擔。
三、被告答辯及聲明：
㈠、答辯要旨：
⑴、查員警密錄器影像(附件一「0425闖紅燈告發(違規事實).MP4
    」00:01:27~00:01:38)並參考系爭路口時相運作說明(被證4
    )，員警於合宜一路燈轉為綠燈時向右往板城路(往南)方向
    行駛，可知當時應為第3時相，板城路雙向號誌均為紅燈，
    於上述影片中亦可見，原告於號誌已為紅燈時才騎乘系爭機
    車出現於停止線後，依上開安全規則及設置規則規定，應待
    路口號誌轉為綠燈才能前行或左轉，然原告無視號誌仍超越
    停止線逕往合宜一路方向行駛，另有員警答辯書及影片截圖
    (被證3)在卷可互相勾稽，核其行為符交通部109年11月2日
    交路字第1095008804號函釋對闖紅燈之認定，有「紅燈左轉
    」之違規屬實，自屬處罰條例第53條規制效力所及，被告據
    此作成裁罰處分，應無違誤。
⑵、至原告固以當時號誌為綠燈等語為辯，惟如上揭說明，原告
    駕駛系爭機車於板城路車道時，應受系爭路段前方紅綠燈號
    誌拘束，當時燈號確實為紅燈，原告所述與事實不符，歉難
    做為解免行政法上義務之理由；另查員警密錄器影像(附件
    一「0425闖紅燈告發2(告發過程).MP4」、「0425闖紅燈告
    發3(告知到案處所時間).MP4」)與員警答辯報告書(被證3)
    ，員警於目睹原告前述紅燈左轉違規後即追趕在後，最後在
    合宜一路與合宜路口攔查原告，當場核對身分並告知違規事
    實，於原告拒簽拒收後亦有告知應到案日時間及處所，攔舉
    行為符法定程序要求，並無不法。
⑶、再者，原告既為合法考領機車駕駛執照之人，有機車車籍查
    詢資料及駕駛人基本資料為憑（被證5），其對上述規定應
    知之甚詳，並應確實遵守。是原告前揭所述，無非單方所執
    之詞，委無足取。
㈡、聲明：⑴原告之訴駁回。⑵訴訟費用由原告負擔。
四、爭點：
㈠、原告是否有原處分所指「駕車行經有燈光號誌管制之交岔路
    口闖紅燈」之違規事實？即原告是否於紅燈號誌時沿板城路
    之停止線後方穿越停止線，而左轉往合宜一路行駛？又是否
    現場因施工圍籬而無法於停止線後方安全停等以待綠燈通行
    左轉？
㈡、原告穿越停止線時，警員所處位置為何地點？是否尚未到達
    路口而有誤認之可能？
㈢、本件舉發是否符合違反道路交通管理事件統一裁罰基準及處
    理細則第11條第1項第1款之規定？
五、本院的判斷：
㈠、前提事實：爭訟概要欄所載之事實，除上開爭點外，其餘事
    實業為原告所不爭執，且有掌電字第000000000號舉發違反
    道路交通管理事件通知單及案件移送記錄、新北裁催字第00
    -000000000號違反道路交通管理事件裁決書及送達證書、新
    北市政府警察局板橋分局111年1月24日新北警板交字第1113
    872900號函、警員報告書、違規擷取照片、新北市政府交通
    局111年3月25日新北交工字第1110511530號函及號誌相關資
    料、機車車籍查詢資料及駕駛人基本資料、採證光碟等（見
    本院卷第89頁至第115頁）附卷可憑，自堪認定。
㈡、本件應適用之法令：
⑴、道路交通安全規則第2條第1項第1款：本規則用詞，定義如下
    ：一、汽車：指在道路上不依軌道或電力架線而以原動機行
    駛之車輛（包括機車）。
⑵、道路交通安全規則第102條第1項第1款：汽車行駛至交岔路口
    ，其行進、轉彎，應依下列規定：一、應遵守燈光號誌或交
    通指揮人員之指揮，遇有交通指揮人員指揮與燈光號誌並用
    時，以交通指揮人員之指揮為準。
⑶、道路交通標誌標線號誌設置規則第206條第5款第1目：行車管
    制號誌各燈號顯示之意義如左：五、圓形紅燈（一）車輛面
    對圓形紅燈表示禁止通行，不得超越停止線或進入路口。
⑷、道路交通管理處罰條例第3條第8款：本條例用詞，定義如下
    ：八、車輛：指非依軌道電力架設，而以原動機行駛之汽車
    （包括機車）、慢車及其他行駛於道路之動力車輛。
⑸、道路交通管理處罰條例第53條第1項：汽車駕駛人，行經有燈
    光號誌管制之交岔路口闖紅燈者，處新臺幣1,800元以上5,4
    00元以下罰鍰。
⑹、道路交通管理處罰條例第63條第1項第3款：汽車駕駛人有下
    列各款所列條款之一者，除依原條款處罰鍰外，並予記點：
    三、有第四十三條、第五十三條或第五十四條情形之一者，
    各記違規點數三點。
⑺、按違反道路交通管理事件統一裁罰基準及處理細則第1條規定
    ：「本細則依道路交通管理處罰條例第92條第4項規定訂定
    之」、第2條第1項、第2項規定：「處理違反道路交通管理
    事件之程序及統一裁罰基準依本細則之規定辦理。前項統一
    裁罰基準，如附件違反道路交通管理事件統一裁罰基準表。
    」，核上開統一裁罰基準及處理細則之規定，就其立法目的
    及功能，乃為防止處罰機關枉縱或偏頗，依道路交通管理處
    罰條例第92條第4項所授權交通部會同內政部訂定「違反道
    路交通管理事件統一裁罰基準及處理細則」及其附件「違反
    道路交通管理事件統一裁罰基準表」，用以維持裁罰之統一
    性與全國因違反道路交通管理事件受處罰民眾之公平，不因
    裁決人員不同，而生偏頗，寓有避免各監理機關於相同事件
    恣意為不同裁罰之功能，並非法所不許，於憲法上保障人民
    財產權之意旨並無牴觸並無違反法律保留原則。再依本件違
    規行為時點之違反道路交通管理事件統一裁罰基準表記載，
    機車駕駛人行經有燈光號誌管制之交岔路口闖紅燈，逾越應
    到案期限60日以上，繳納罰鍰或逕行裁決處罰者，應處罰鍰
    2,700元，並記違規點數3點。核此規定，既係基於母法之授
    權而為訂定，且就違反道路交通管理事件統一裁罰基準及處
    理細則附件所示統一裁罰基準表中有關道路交通管理處罰條
    例第53條第1項之裁罰基準內容（基準表就不同違規車種，
    其可能衍生危害交通安全之輕重不同，而區分有機車、小型
    車、大型車、載運危險物品車輛，並就其是否逾越於期限內
    繳納或到案聽候裁決之期限不同，分別裁以不同之罰鍰標準
    ，其衍生交通秩序危害，既不相同，分別處以不同之罰鍰，
    符合相同事件相同處理，不同事件不同處理之平等原則。）
    ，並未牴觸母法，是被告自應依此基準而為裁罰。
⑻、行政罰法第7條第1項：違反行政法上義務之行為非出於故意
    或過失者，不予處罰。
㈢、本件原告起訴之意旨略以：板城路與合宜一路口因施工設置
    圍籬，路寬限縮僅餘4.7公尺，原告顧及行車安全於板城路
    與合宜一路口交岔處旁待轉，待合宜一路號誌確為綠燈才行
    通過，且原告沿途車速緩慢約時速十公里，員警在距離舉發
    地點近250公尺已轉彎過下個號誌之合宜路段靠樂群路口處
    才攔查原告，警車與所認定違規車輛必定有相當距離，實難
    排除誤認之可能等語；惟查：
⑴、本件之舉發經過，業據舉發警員以前揭報告書載稱：「警方
    機車巡邏自合宜一路於板城路口處，見右前方一名機車騎士
    騎乘普重機AAG-2727於板城路欲左轉合宜一路，未依規定等
    候綠燈通行後至其右前方待轉區再行至合宜一路，竟闖紅燈
    至待轉區後逕往合宜一路方向行駛，警方隨後開啟警鳴器攔
    查上開機車駕駛人，並確認駕駛人身分為楊登豪無誤後，依
    規定現場告知違規事由，楊民表示自己沒有違規，然警方認
    定違規事實明確，且有錄影以供舉證，故仍依法告發，楊民
    隨後表示不願簽收舉發單，並要求察看錄影畫面，警方告知
    密錄器影像屬記憶卡內容須返回勤務處所方可播放，並告知
    楊民若有不服可逕向監理機關申訴，警方會一併檢附舉證錄
    影檔，楊民聽後仍拒絕簽收舉發單並直接駛離現場，警方見
    楊民直接駛離後上前告知其需於規定之到案時間到到案處所
    繳納罰鍰，並在舉發單上註記已告知應到案時間及處所，隨
    後將該舉發單依規定移送分局。」（見本院卷第99頁）；而
    本件舉發之警員乃係受有專業訓練者，對於執行交通勤務所
    見事項之觀察程度，自遠較一般人更為專注，其所為之舉發
    自有高度之可信性，且警員執行公務時，本身即受有行政懲
    處責任之監督，衡情警員當不致甘冒遭行政懲處之風險，僅
    為開單即蓄意構陷原告，是上開職務報告所載，自無不可採
    信之理。又依前揭（密錄器影像）違規擷取照片所示（見本
    院卷第101至105頁）舉發警員確於合宜一路停止線處所停等
    紅燈（板城路原為綠燈號誌），待板城路轉換為紅燈號誌後
    ，於2021/04/25（下同）23:23:09時（與前述違規時間僅間
    隔約2分鐘而不影響事實認定之同一性）尚未見系爭機車行
    駛抵達板城路之停止線，其後警員依合宜一路綠燈號誌（合
    宜一路行人專用號誌顯示「行人綠燈」）右轉板城路之過程
    ，於23:23:15始見系爭機車行駛抵達板城路之停止線，並於
    下一秒即紅燈穿越停止線規制效力往右延伸之道路側溝路面
    ，而接續行駛左轉，嗣於23:23:23時系爭機車已行駛至合宜
    一路上，警員見狀乃迴轉追及而攔查原告（另於畫面內自板
    城路停止線後方十數公尺起沿左轉路口範圍至合宜一路之路
    線上並未見有任何施工圍籬），經與前揭新北市政府交通局
    111年3月25日新北交工字第1110511530號函及號誌相關資料
    所示（見本院卷第107至109頁）板橋區板城路與合宜一路口
    採第3時相運作「第1時相：板城路雙向對開，號誌燈號皆為
    圓形綠燈」「第2時相：板城路往北方向遲閉，號誌燈號為
    圓形綠燈」「第3時相：合宜一路開放通行，號誌為左、右
    轉箭頭綠燈」「旨案路口號誌燈號轉換係依預設時制循一定
    步階轉換，其順序為綠燈（行車與行人）、行人綠閃、行人
    紅燈、行車黃燈、行車紅燈（含路口號誌全紅清道之時間，
    另各時相依序運作）」之內容，互核相符，足認原告於上開
    時、地駕駛系爭機車，於板城路紅燈時逕自穿越停止線（規
    制效力往右延伸之道路側溝路面）、進入路口而左轉闖越紅
    燈明確，且經核亦明顯具有過失之可責性條件，則本件被告
    據之乃以原處分裁處原告前揭處罰內容，依法洵屬有據。
⑵、又如前所述當時自板城路停止線後方十數公尺起沿左轉路口
    範圍至合宜一路之路線上並未見有任何施工圍籬，事屬灼然
    ，則本件原告於板城路紅燈號誌（禁止板城路車輛通行）時
    逕自穿越停止線、進入路口而左轉合宜一路，既無不能待板
    城路變換為綠燈後再行左轉之現場交通狀況，自不具有得予
    免責之事由；另原告穿越停止線之前、後時段，如前所述警
    員正值處於綠燈右轉板城路之行駛過程，亦即警員係位於路
    口範圍內目睹原告闖紅燈之完整經過，則原告以警員費時迴
    轉並驅車追及所必然經歷之相當距離及時間，而質疑警員有
    距離過遠而可能誤認之情，自無可取。
㈣、原告另主張：原告之所以拒絕在通知單簽名與收單，是因自
    認未闖紅燈，且員警拒絕提供證據仍執意強行開單，僅口述
    告知如有異議到法院再去作解釋，並未向原告明確告知「應
    到案日期及處所」，已經違反道路交通管理事件統一裁罰基
    準及處理細則第11條第1項第1款規定，又未將舉發通知單郵
    寄原告，使原告無法循法律特殊救濟途徑，被告僅憑員警違
    規通知單而據以裁罰，於法不合，直接為受處分人不利之認
    定，尚欠允當等語；惟按：
⑴、違反道路交通管理事件，於違規行為人當場拒絕簽收舉發通
    知單時，依違反道路交通管理事件統一裁罰基準及處理細則
    （以下簡稱「處理細則」）第11條第1項第1款規定，係區分
    違規行為人「拒絕簽名」及「拒絕收受」二種行為態樣而作
    處理。前者「拒絕簽名」之情形，交通勤務警察應將舉發通
    知單之通知聯交付違規行為人收受，並記明其事由及交付之
    時間；後者「拒絕收受」之情形，交通勤務警察除應告知違
    規行為人應到案時間及處所外，並記明事由與告知事項，視
    為已收受。觀此上開規定，不論違規行為人係「拒絕簽名」
    抑或「拒絕收受」者，皆以交通勤務警察於舉發通知單內記
    明事由及相關事項，作為處理違規行為人「拒絕簽名」抑或
    「拒絕收受」情形，應予踐行之程序要件。承此，當違規行
    為人遭交通勤務警察攔停舉發而拒絕簽收者，交通勤務警察
    如已依照處理細則第11條第1項第1款規定，向違規行為人告
    知應到案之日期及處所，並記明事由與告知事項，以足使違
    規行為人充分知悉其有申訴並到案聽候裁決之權利義務，自
    可擬制舉發通知單已合法送達。
⑵、而查，本件舉發通知單上於原告拒絕簽收時，舉發警員不但
    在舉發通知單之簽收情形欄內，記載「拒簽拒收（不服違規
    事實）」等字樣外，並在下方收受人簽章欄記明「已告知應
    到案時間、處所」乙語，此觀卷附前述舉發通知單自明（見
    本院卷第89頁）。又依警員於前揭報告書載稱：警方告知密
    錄器影像屬記憶卡內容須返回勤務處所方可播放，並告知楊
    民若有不服可逕向監理機關申訴，警方會一併檢附舉證錄影
    檔，楊民聽後仍拒絕簽收舉發單並直接駛離現場，警方見楊
    民直接駛離後上前告知其需於規定之到案時間到到案處所繳
    納罰鍰，並在舉發單上註記已告知應到案時間及處所（見本
    院卷第99頁），並有檢附採證光碟佐證上述內容。據上可認
    警員應有告知原告應到案處所及時間，則不論原告有無聽聞
    警員所告知之事項，警員既已於告知後在舉發通知單上記明
    原告拒簽收之事由與告知事項，揆諸前揭法條及說明，即可
    視為原告已收受舉發通知單而已生合法送達之效力，從而，
    原告此部分之主張，尚難採為對其有利之斟酌。
六、本件判決基礎已經明確，兩造其餘的攻擊防禦方法及訴訟資
    料經本院斟酌後，核與判決結果不生影響，無一一論述及調
    查之必要，一併說明。
七、結論：原處分並無違誤，原告訴請撤銷為無理由，應予駁回
    。本件第一審裁判費為300元，所以確定第一審訴訟費用額
    為300元，由原告負擔。
八、依行政訴訟法第195條第1項後段、第236條、第98條第1項前
    段、第237條之8第1項、第237條之9第1項，判決如主文。
中　　華　　民　　國　　111 　年　　7 　　月　　27  　日
                  行政訴訟庭  法  官  陳伯厚
一、上為正本係照原本作成。
二、如不服本判決，應於判決送達後20日內，向本院提出上訴狀
    並表明上訴理由（原判決所違背之法令及其具體內容或依訴
    訟資料可認為原判決有違背法令的具體事實），其未載明上
    訴理由者，應於提出上訴後20日內向本院補提理由書（上訴
    狀及上訴理由書均須按他造人數附繕本，如未按期補提上訴
    理由書，則逕予駁回上訴），並應繳納上訴裁判費新臺幣75
    0元。
                              書記官  陳柔吟
中　　華　　民　　國　　111 　年　　7 　　月　　27　　日